臺灣高等法院民事判決　　　　　　　　　　93年度訴字第43號
原　　　告　甲○○
被　　　告　乙○○
被　　　告　欣固實業有限公司
法定代理人　蔡水杉
訴訟代理人　蔡明榮
上列當事人間因請求侵權行為損害賠償事件，原告提起刑事附帶
民事訴訟，經本院刑事庭移送前來，本院於九十三年十二月二十
二日言詞辯論終結，判決如下︰
    主      文
被告應連帶給付原告新臺幣貳萬參仟伍佰玖拾元，及自九十三年
四月六日起至清償日止，按年息百分之五計算之利息。
原告其餘之訴駁回。
訴訟費用由被告連帶負擔二十分之一，餘由原告負擔。
原告假執行之聲請駁回。
    事      實
甲、原告方面：
一、聲明：(一)被告應連帶給付原告新臺幣五百六十二萬五千三百
    十五元，及自附帶民事訴訟訴狀繕本送達被告翌日（九十三
    年四月六日）起至清償日止，按年息百分之五之利息。(二)願
    供擔保聲請宣告假執行。
二、陳述：
  (一)被告乙○○平日任職於位在苗栗縣竹南鎮之欣固實業有限公
    司，擔任業務員，並兼以駕駛公司所交付車牌號碼ＭＪ—六
    五二○號自小客車往來公司與客戶之間以送樣本。於九十一
    年九月十四日凌晨四時四十五分許，駕駛上揭自小客車行經
    國道三號高速公路南下外側車道八十七公里九百四十七公尺
    處即新竹縣竹東鎮時，未與原告所駕駛之前車保持隨時得停
    煞之安全距離，又未留意車前狀況，隨時採取必要之安全措
    施，致其所駕駛上揭自小客車自後追撞原告所駕駛之自小客
    車左後車尾部位，並因而致原告受有鼻部挫傷瘀腫、臉部擦
    傷、左肩疼痛及兩側下肢擦傷、頭部外傷併頸腰椎受傷、勃
    起功能障礙等傷害。案經臺灣新竹地方法院檢察署偵查起訴
    、臺灣新竹地方法院判決，原告不服請求上訴，復經檢察署
    提起上訴，並由本院審理在案。
  (二)被告乙○○既任職於被告欣固實業有限公司，且因送樣本予
    客戶後欲儘速將客戶意見轉達予公司及做修正，始會於案發
    當日凌晨駕車於國道三號高速公路，致生本件車禍，被告乙
    ○○顯係因執行職務而不法侵害原告之權利，依民法第一百
    八十四條第一項、第一百八十八條第一項之規定，被告二人
    自應負連帶賠償之責。
  (三)依民法第一百九十三條第一項、第一百九十五條第一項，原
    告請求：醫療費用及就診交通費八萬一千七百六十三元，勞
    動能力減損所受之損害三百五十四萬三千五百五十二元，非
    財產上損害二百萬元。
三、證據：提出醫療及交通費單據、診斷證明書等影本、
    影本乙份、郵局存簿影本乙份、勞工保險殘廢給付標準表節
    文影本乙份、各殘廢等級表或減少勞動能力比率表影本乙份
    、存證信函影本為證。
乙、被告方面：
一、聲明：(一)原告之訴及假執行之聲請均駁回。(二)如受不利之判
    決，願供擔保請准宣告免為假執行。
二、陳述：
  (一)本件事故肇因於原告無故之緊急煞車，方導致未保持安全距
    離之被告追撞，原告僅受輕傷卻開口訛詐要求二千萬元之賠
    償，使人懷疑原告有故意減速製造事端之嫌。就事故過失比
    例，原告應負擔十分之七，被告僅負擔十分之三。
  (二)原告因本件車禍受臉部擦傷、鼻部挫傷淤腫、左胸挫傷、右
    膝擦傷，都僅是表皮性外傷，原告自述頭部外傷併腰椎受傷
    及勃起功能障礙等傷害分別經新竹地院及本院刑事庭不採信
    與本件交通事故有關，故醫療及就診交通費部分僅於九十一
    年九月十四日事故當天之急診醫療費四六０元、交通費一、
    ０七０元；另隔二日之醫療費五００元、交通費三六０元，
    總計二、三九０元，其餘與本件車禍無關應予剔除；又原告
    僅受二日之表皮性輕傷，並不影響其任何工作，並無勞動能
    力減損所受之損害。
  (三)非財產上損害賠償部分，被告乙○○主張已致贈一萬元之壓
    驚費，請斟酌原告之傷勢，認原告請求慰撫金以一萬元為適
    當，逾此部分之請求不應准許。綜此原告得請求之損害賠償
    金總額為一萬二千三百九十元，依百分之七十過失比例減輕
    ，再扣除已給付之一萬元慰撫金，被告已毋庸給付。被告欣
    固實業有限公司則以原告自小客車賠償部分業以二十萬元達
    成和解，請斟酌原告之輕微傷勢，實際並無任何非財產上之
    損害及被告公司之努力溝通協調，認原告請求慰撫金無理由
    。
三、證據：提出診斷證明書影本、律師函影本、和解書影本各乙
    份為證。
丙、本院依職權函請臺大醫院就原告有無減少勞動能力為鑑定。
    理      由
一、原告起訴主張：被告乙○○於九十一年九月十四日凌晨四時
    四十五分許，駕駛被告欣固實業有限公司所有之自小客車行
    經國道三號高速公路南下外側車道八十七公里九百四十七公
    尺處即新竹縣竹東鎮時，未與原告所駕駛之前車保持隨時得
    停煞之安全距離，又未留意車前狀況，隨時採取必要之安全
    措施，致其所駕駛之上揭自小客車自後追撞原告所駕駛之自
    小客車左後車尾部位，並因而致原告受有鼻部挫傷瘀腫、臉
    部擦傷、左肩疼痛及兩側下肢擦傷、頭部外傷併頸腰椎受傷
    、勃起功能障礙等傷害，而被告乙○○任職於被告欣固實業
    有限公司，因執行職務致本件車禍而不法侵害原告之權利，
    爰依民法第一百八十四條第一項、第一百八十八條第一項及
    第一百九十三條第一項、第一百九十五條第一項之規定，請
    求被告二人連帶賠償醫療費用及就診交通費八一、七六三元
    ，勞動能力減損所受之損害三、五四三、五五二元，非財產
    上損害二百萬元。
二、被告則以：本件事故肇因於原告無故之緊急煞車，方導致未
    保持安全距離之被告追撞，就事故過失比例，原告應負擔十
    分之七，被告僅負擔十分之三。至原告自述頭部外傷併腰椎
    受傷及勃起功能障礙等傷害分別經新竹地院及本院刑事庭不
    採信與本件交通事故有關，故醫療及就診交通費部分僅二、
    三九０元，其餘與本件車禍無關應予剔除，且原告並無勞動
    能力減損所受之損害。非財產上損害賠償部分，被告乙○○
    主張已致贈一萬元之壓驚費，請斟酌原告之傷勢，認原告請
    求慰撫金以一萬元為適當，逾此部分之請求不應准許。被告
    欣固實業有限公司則以原告傷勢輕微，實際並無任何非財產
    上之損害，認原告請求慰撫金無理由。
三、本件原告主張：被告乙○○任職於被告欣固實業有限公司，
    擔任業務員，職司送樣本予客戶工作，於前開時地，駕駛欣
    固公司所有之自小客車，疏未注意與前車保持距離，又未注
    意車前狀況，致其所駕駛上揭自小客車自後追撞由原告甲○
    ○所駕駛之自小客車左後車尾部位，因而致甲○○受有鼻部
    挫傷瘀腫、臉部擦傷、左肩疼痛及兩側下肢擦傷等傷害之事
    實，為被告二人所不爭執，亦有東元綜合醫院所出具之診斷
    證明書一份在卷可憑（九十二年度偵字第二一五三號卷第十
    二頁），此外，復有道路交通事故調查報告表一份、車籍作
    業系統—集中查詢基本詳細資料一份及肇事現場照片四幀附
    卷可資佐證（見九十二年度偵字第二一五三號卷第八、九、
    十一、十三頁），被告乙○○復經本院刑事庭以九十三年度
    交上易字第六七號過失傷害罪判處有期徒刑三月，得易科罰
    金確定在案，有上開判決正本一紙在卷可稽，應認為真正。
四、原告雖再主張其因本件車禍，受有頭部外傷併頸腰椎受傷及
    勃起功能障礙等傷害等語，並提出東元綜合醫院所開立之診
    斷證明書二紙為證（偵卷第二八、三十頁），但查由東元綜
    合醫院出具診斷證明書，記載原告應診日期為九十二年二月
    二十四日；又記載其有頭部外傷併頸腰椎受傷之同院出具之
    診斷證明書，記載應診日期則為九十二年二月二十日，其日
    期距本案車禍發生即九十一年九月十四日，已相隔五個月之
    久。並經新竹地院刑事庭函詢該院，經函覆以：病患自九十
    一年十月二十一日起至九十二年三月七日於該院神經內科門
    診，主訴九十一年九月十四日車禍後有左腰酸抽、臉麻、頭
    昏及反應慢等現象，但腦波正常，九十一年九月十六日神經
    外科作頸椎Ｘ光攝影有骨刺及第五—六節椎間盤狹窄，但神
    經傳導檢查無頸椎神經根病變現象，故給予症狀治療，有其
    門診紀錄，但查無明顯病變，因此與車禍僅懷疑有所關連。
    該病患因勃起功能障礙至本院泌尿科就診，但無法證明該病
    患之勃起功能障礙與九十一年九月十四日車禍所致外傷有直
    接或間接之關連，亦有該院九十二年十一月十四日東秘總字
    第○九二○○○二三六一號函一份在卷足參。經新竹地院再
    次函詢該院，該院於九十二年十一月二十九日再度函覆：頸
    椎Ｘ光攝影之骨刺及第五、六節椎間盤狹窄，為骨關節退化
    所致，與車禍受傷無直接關連。因病患神經內科門診，主訴
    頸腰部疼痛因車禍所致，但病患之神經學檢查如神經傳導及
    肌電圖檢查並無明顯神經根病變，故客觀證據並不支持，且
    門診時，已無外傷傷痕，僅就其因果關係推論懷疑，機率因
    個人感受度撞擊方式及力道而異，並不一定會發生等情，有
    該院九十二年十一月二十九日東秘總字第○九二○○○二三
    六一號函一份在卷可證（九二交易字第八０號卷），是並無
    積極證據足以證明原告所稱因本次車禍致勃起功能障礙、頭
    部外傷併頸腰椎受傷，與系爭車禍有因果關係存在，原告就
    此部分之主張，尚難採信。
五、原告因本次車禍受有鼻部挫傷瘀腫、臉部擦傷、左肩疼痛及
    兩側下肢擦傷等傷害之事實，已如前述，從而原告主張依侵
    權行為法律關係請求被乙○○負侵權行為損害賠償責任，即
    屬有據，另被告欣固公司為被告乙○○之僱用人，對於原告
    因而所受之損害，自應負連帶賠償責任。又被告欣固公司固
    曾與原告就自小客車損失部分達成賠償二十萬元之和解，但
    就本件係以原告身體及精神上之損害為賠償標的者, 並不相
    同, 附此說明。
六、茲所應審酌者，為原告所得請求被告賠償之金額，爰分述如
    下：
  (一)醫療費：查原告關於頭部外傷併頸腰椎受傷、勃起功能障礙
    等傷害，與本件車禍無因果關係，已如前述，此部份之醫療
    費，即不應准許。被告就原告所請求之於九十一年九月十四
    日事故當天之急診醫療費四六０元、交通費一、０七０元；
    另隔二日之醫療費五００元、交通費三六０元，總計二、三
    九０元，自認係本件損害賠償範圍，應予准許。而原告於本
    件車禍所受之傷害係鼻部挫傷瘀腫、臉部擦傷、左肩疼痛及
    兩側下肢擦傷，原告並未舉證其久傷不癒及須要事後復健，
    故原告所提醫療等單據，除因車禍受傷所須之急診（原告自
    認二、三九０元）、九十一年九月十七日骨科三九０元、九
    月二十六日外科二五０元、十月一日及八日神經外科二三０
    元、三三０元等必要相關診療共三千五百九十元外，其餘不
    應准許。
  (二)精神慰藉金：本院斟酌原告所受傷害，原告教育程度為高中
    ，兩造之身分、地位、經濟能力，被告乙○○前曾已給付原
    告壓驚費一萬元，為原告所不否認，及其他情事，認為原告
    請求二百萬元，尚嫌過高，應予核減為二萬元，方屬公允，
    逾此數額之請求，為無理由。
  (三)原告又主張其因本次車禍因而減少勞動能力，為此請求損害
    賠償三百五十四萬三千五百五十二元等語。但查：本件經國
    立臺灣大學醫學院附設醫院對原告為鑑定後，該院於九十三
    年九月二十九日以（九十三）校附醫秘字第九三００００八
    五三九號函覆，鑑定原告甲○○是否因車禍造成勞動能力減
    損一案，即提出說明認為，甲○○先生於九十三年七月二十
    日至本院外科門診接受鑑定，主訴有眩暈之情形，惟神經學
    檢查皆正常。其於九十二年三月十二日至九十二年三月十四
    日，曾因相同主訴至本院耳鼻喉部住院檢查，其ＭＲＩ結果
    正常，診斷為中樞血管性眩暈，應屬功能性不良，非器質性
    損壞，故無減少勞動能力之虞，經藥物治療應可緩解症狀等
    語（本院卷六八頁）。該鑑定已詳具理由說明原告並無減少
    勞動能力之虞，應為可採，故原告請求勞動能力減損所受之
    損害三、五四三、五五二元，即無理由，不應准許。
  (四)被告主張本件事故肇因於原告無故之緊急煞車，原告過失應
    為十分之七乙節，然觀被告於檢察署係供稱：「（車禍如何
    發生？）告訴人前方有二部大卡車，我也走外側車道，警車
    離我們有一段距離，我並沒有看到，應該是前方二部大卡車
    看到警車減速，告訴人也減速，我就擦撞到告訴人車子。」
    等語，並未指稱係原告無故緊急煞車，且本件係因被告乙○
    ○未保持行車安全距離，而由被告駕車主動撞擊原告之自小
    客車，故被告主張原告之過失為十分之七乙節，即不足採。
  (五)從而，原告基於侵權行為之損害賠償請求權，請求被告連帶
    賠償原告二萬三千五百九十元（即前開醫療費用三千五百九
    十元及精神賠償金二萬元），及九十三年四月六日起至清償
    日止，依法定利率計算之遲延利息部分，洵屬正當，應予准
    許。逾此部分所為之請求，為無理由，應予駁回。
七、綜上所述，原告本於侵權行為及僱用人責任之法律關係，請
    求被告連帶給付二萬三千五百九十元，及自民國九十三年四
    月六日起至清償日止，按週年利率百分之五計算之利息，為
    有理由，應予准許。逾此所為請求，為無理由，應予駁回。
    兩造陳明願供擔保，分別聲請宣告假執行及免為假執行，但
    查本命被連帶給付之部分金額未逾一百五十萬元，依法被告
    不得上訴第三審，即無宣告假執行必要，即應駁回原告假執
    行之聲請。
八、據上論結，本件原告之訴，為一部有理由，一部無理由，爰
    判決如主文。
中　　華　　民　　國　　94　　年　　1 　　月　　5 　　日
                  民事第二庭審判長法  官  吳  謙  仁
                                  法  官  蘇  瑞  華
                                  法  官  魏  大  喨
正本係照原本作成。
原告如不服本判決，應於收受送達後二十日內向本院提出上訴書
狀，其未表明上訴理由者，應於提出上訴後二十日內向本院補提
理由書狀（均須按他造當事人之人數附繕本）上訴時應提出委任
律師或具有律師資格之人之委任狀；委任有律師資格者，另應附
具律師資格證書及釋明委任人與受任人有民事訴訟法第四百六十
六條之一第一項但書或第二項（詳附註）所定關係之釋明文書影
本。
其餘不得上訴。
中　　華　　民　　國　　94　　年　　1 　　月　　7 　　日
　　　　　　　　　　　  　　　　　書記官  李  華  安
附註：
民事訴訟法第四百六十六條之一（第一項、第二項）：
對於第二審判決上訴，上訴人應委任律師為訴訟代理人。但上訴
人或其他法定代理人具有律師資格者，不在此限。
上訴人之配偶、三親等內之血親、二親等內之姻親，或上訴人為
法人、中央或地方機關時，其所屬專任人員具有律師資格並經法
院認為適當者，亦得為第三審訴訟代理人。
